【裁判字號】    97,台上,3827
【裁判日期】    970814
【裁判案由】    違反毒品危害防制條例
【裁判全文】
最高法院刑事判決            九十七年度台上字第三八二七號
上  訴  人  甲○○
上列上訴人因違反毒品危害防制條例案件，不服台灣高等法院高
雄分院中華民國九十七年六月二十日第二審更審判決（九十七年
度重上更(四)字第四號，起訴案號：台灣高雄地方法院檢察署九十
三年度偵字第二二七三一、二二九七五號），提起上訴，本院判
決如下：
    主  文
上訴駁回。
    理  由
本件原判決認定上訴人甲○○明知海洛因係第一級毒品，且經行
政院依懲治走私條例規定公告列為管制進口之物品，竟與梁金春
及綽號「阿草」、「阿源」之成年人，共同基於運輸海洛因及私
運管制物品進口之犯意聯絡，約定由綽號「阿草」者於事成後，
支付梁金春新台幣（下同）七十八萬元為代價，由梁金春將海洛
因夾藏在大板桌內而以貨櫃運送之方式，將海洛因自大陸地區走
私運輸進入台灣地區，再由綽號「阿草」者聯絡上訴人在台灣地
區取貨，而先由大陸地區之綽號「阿草」、「阿源」者，於民國
九十三年十月底，將海洛因六包以黃色塑膠袋包裝後，將之夾藏
在梁金春所有編號WX-13、WX-16之木雕桌面傢俱內，連同其餘物
品裝載在萬航海運公司編號WHLU/0000000之貨櫃內，再透過不知
情之陳淑貞委託亦不知情之「龍顯報關行」承辦人員，以台灣地
區「進億公司」欲進口寺廟佛像及其相關物品名義，辦理申報上
開貨櫃進口台灣地區。上開貨櫃於九十三年十一月四日，自大陸
地區起運經由香港，於同年月八日運抵高雄港第六十三號碼頭，
再轉運至高雄市小港區之「林亞倉儲」。嗣於九十三年十一月三
日下午三時二十五分許，在台南縣新化鎮國道三號交流道附近，
梁金春經行政院海岸巡防署南部地區巡防局高雄市機動查緝隊（
下稱高雄市機動查緝隊）拘獲，梁金春向警方自首上開犯行，警
方並前往「林亞倉儲」查獲上開海洛因六包（驗後淨重一九六一
點九公克），另拘提上訴人到案等情。係以訊據上訴人雖否認有
前揭犯行，辯稱：伊未參與走私運輸海洛因犯罪，伊係在大陸地
區向綽號「阿源」、「阿草」者購買海洛因，等他們委託梁金春
走私運輸海洛因進入台灣地區後，伊才向梁金春取貨云云。然查
梁金春於警詢及事實審法院審理中，前後相關供述各情不符，審
酌梁金春係因走私運輸安非他命遭查獲，而向高雄市機動查緝隊
自首走私運輸海洛因犯行，警方於製作梁金春警詢筆錄時，仍不
知梁金春有走私運輸海洛因犯行，警方自無對梁金春為誘導詢問
之可能。且梁金春係自首走私運輸海洛因犯行，則其關於該部分
之供述顯係出於自由意思，又其距案發時日較近而記憶清晰，亦
無嗣後來自與上訴人等同庭之壓力等情。堪認梁金春於警詢中不
利上訴人之供述各情，具有較可信之特別情況，且為證明上訴人
犯罪事實存否所必要，依刑事訴訟法第一百五十九條之二規定，
梁金春於警詢中供述各情得採為證據。又上開走私運輸海洛因進
入台灣地區之事實，業據證人陳淑貞於警詢中供述明確，並有財
政部高雄關稅局相關函文暨所附之進口報單、法務部調查局九十
三年十二月二十八日調科壹字第二二００一六八七一號鑑定通知
書、萬海航運股份有限公司九十四年八月十日萬海94（高業）字
第０一七號函等附卷可證。參酌梁金春於警詢及第一審審理中先
後供稱：……上開走私運輸進口物品如未遭治安單位查獲，應該
是伊去提領貨品後再轉交給上訴人，該批海洛因是綽號「阿草」
者走私來台，要伊運輸轉交給上訴人的，……該批海洛因如運輸
給甲○○，是以每塊海洛因磚十三萬元計酬，所以運輸成功，可
以獲得七十八萬元，幫上訴人運輸海洛因只有被查獲這次。是綽
號「阿草」者要伊在台灣等電話，要伊把貨交給上訴人，要把貨
（海洛因）交給上訴人，綽號「阿草」者才會給錢等情，堪認梁
金春知悉綽號「阿草」者委託其運輸之物係海洛因，並由梁金春
負責將該批海洛因在台灣地區交與上訴人。參酌梁金春於警詢中
供稱：幫上訴人運輸海洛因只有被查獲這次等情；梁金春另於警
詢中供稱：伊總共幫上訴人運輸安非他命二次，一趟九公斤，一
趟十公斤，合計共十九公斤等語，而梁金春等該運輸第二級毒品
犯行部分並經判決確定，有原審法院九十四年度上重訴字第一三
號刑事判決等附卷可稽，依上訴人與梁金春共同走私運輸第二級
毒品之犯罪模式以觀，已堪認上訴人確有參與走私運輸海洛因犯
行。另參酌檢察官依法對0000000000號行動電話核發
通訊監察書，又上訴人供承：九十三年十一月四日十一時二十一
分，係伊發話而綽號「阿源」者受話等情是實，而經原審勘驗上
開電話之監聽錄音內容結果，綽號「阿源」者告知上訴人如下內
容：後面這趟也曝光，要找一家不認識的貨運行去龜山拖貨櫃，
去拖貨櫃時要繳運費及報「龔先生」（即梁金春），及於領得貨
櫃後找塊空地放置等情，上訴人對其與綽號「阿源」者在電話中
所交談之內容，亦不爭執即係討論變更走私海洛因來台及上訴人
取貨之方式等情。足見上訴人於梁金春遭治安單位查獲後，仍與
綽號「阿源」者討論如何領取裝有海洛因之貨櫃及善後事宜。而
倘上訴人係向綽號「阿源」者等人購買海洛因，則綽號「阿源」
者等人只須將海洛因交與上訴人即可，彼等何須指示上訴人將領
取之貨櫃另找空地放置，且上訴人何須與綽號「阿源」者討論毒
品放置之地點，並相互討論如何處理上開海洛因之後續事宜。況
上訴人於上開電話通話中，全未提及其係購買海洛因之相關內容
。益堪認上訴人確有參與走私運輸海洛因之犯行，其否認辯解各
情，無非係屬事後卸責之詞；梁金春嗣又改稱：上訴人係買主云
云，係屬事後迴護之詞，均不足採信。綜上各情，上訴人之犯行
堪以認定，為其所憑之證據及認定之理由。又以上訴人行為後，
刑法第二十八條、第三十三條第五款等規定，業於九十四年二月
二日經修正公布，並自九十五年七月一日施行，綜合全部罪刑比
較結果，上訴人行為後之法律並非有利於上訴人，依刑法第二條
第一項前段之規定，應適用修正前刑法第二十八條（原判決就此
部分雖誤為新舊法比較適用之說明，然於判決不生影響，併予指
明）、第三十三條第五款之規定。核上訴人所為係犯毒品危害防
制條例第四條第一項之運輸第一級毒品罪及懲治走私條例第十二
條、第二條第一項之私運管制物品進口罪。上訴人與梁金春及綽
號「阿草」、「阿源」者就上開犯行，彼此間互有犯意聯絡及行
為分擔，為共同正犯。上訴人係以一行為而同時觸犯上開二罪名
，為想像競合犯，應依刑法第五十五條規定，從一重論以運輸第
一級毒品罪。上訴人共同非法持有海洛因之低度行為，為其運輸
海洛因之高度行為吸收，不另論罪。上訴人利用不知情之陳淑貞
、龍顯報關行人員、萬海航運公司人員等成年人，完成走私運輸
海洛因進口之犯行，係屬間接正犯。因而撤銷第一審關於上訴人
運輸第一級毒品部分不當之判決，適用刑法第二條第一項前段、
第十一條、第五十五條，修正前刑法第二十八條、第三十七條第
一項，毒品危害防制條例第四條第一項、第十八條第一項前段、
第十九條第一項，懲治走私條例第二條第一項、第十一條、第十
二條，就此部分改判論上訴人犯共同運輸第一級毒品罪，審酌上
訴人明知不法，仍以前揭方式走私運輸海洛因進入台灣地區，而
上訴人走私運輸海洛因之數量甚多，苟流入市面其危害國人健康
及社會秩序甚鉅，所為對國家社會危害甚大，及上訴人犯罪後之
態度等一切情狀，量處無期徒刑，並宣告褫奪公權終身。如原判
決附表一所示之海洛因六包（驗後淨重一九六一點九公克），係
查獲之第一級毒品，不問屬於犯人與否，依毒品危害防制條例第
十八條第一項前段規定，宣告沒收銷燬之；如原判決附表二編號
一、二所示之海洛因黃色包裝塑膠袋六只，及編號WX-13、WX-16
號之木雕桌面各一張（含紙箱各一只），業據共犯梁金春供明係
彼等所有，供共同運輸海洛因所用之物，均應依毒品危害防制條
例第十九條第一項規定，予以宣告沒收。經核於法並無違誤。按
供述證據前後，雖稍有參差或互相矛盾，事實審法院非不可本於
經驗法則斟酌其他證據作合理之比較定其取捨，從而供述證據之
一部認為真實者予以採取，亦非證據法則所不許。原判決已說明
梁金春於警詢中供述各情得採為證據，及梁金春有利上訴人供述
部分，其何以不能為有利上訴人論斷之理由。且原判決認定上訴
人有前揭犯行，並非單憑梁金春不利上訴人之供述；又原判決並
未援引警方對0000000000號行動電話之監聽譯文內容
，原判決依憑原審勘驗上開行動電話之監聽錄音內容結果，並參
酌上述各項證據資料予以綜合判斷，認定上訴人確有前揭犯行等
情，乃其採證認事調查職權之合法行使，且無上訴意旨所稱違反
論理法則或經驗法則等情事，上訴意旨任意指摘原判決有查證未
盡及理由不備之違法云云，並非有據。按諸梁金春於警詢中係供
稱：該貨櫃毒品伊取出後運輸給上訴人，是以每塊海洛因磚「十
三萬元」計酬……（高雄縣警察局高縣警刑二字第０九三００八
號卷第二宗第二十一頁）等情，而原判決認定上訴人有前揭走私
運輸海洛因犯行，所援引梁金春於警詢中上開供述各情（原判決
第五頁第二十四至二十五行），其與卷內梁金春警詢筆錄所載並
無不符情事。雖原判決理由欄一、(二)於論述梁金春警詢中供述之
證據能力時，將梁金春上開於警詢中之供述誤載為：……是以每
塊海洛因磚「十七萬元」計酬……．（原判決第三頁第二十六行
）等情。然原判決認定上訴人有前揭走私運輸海洛因犯行，所援
引梁金春於警詢中上開供述各情，既與卷內梁金春警詢筆錄所載
並無不符情事，且上訴人所應負之罪責已達於可得確定之程度，
法律之適用已無從動搖，則原判決上開誤載其於判決結果並無影
響，依刑事訴訟法第三百八十條之規定，仍不得據為合法之第三
審上訴理由。上訴人其餘上訴意旨仍執前詞爭辯，或就原審採證
認事用法之職權行使，或就原判決理由已明白論斷說明之事項，
任意指摘原判決違法，非有理由，應予駁回。
據上論結，應依刑事訴訟法第三百九十六條第一項，判決如主文。
中    華    民    國  九十七  年    八    月   十四   日
                      最高法院刑事第一庭
                          審判長法官  董  明  霈
                                法官  林  茂  雄
                                法官  張  祺  祥
                                法官  蘇  振  堂
                                法官  何  菁  莪
      本件正本證明與原本無異
                                      書  記  官
中    華    民    國  九十七  年    八    月  二十一  日
                                                    ｍ
附記論罪法條：
毒品危害防制條例第四條第一項：
製造、運輸、販賣第一級毒品者，處死刑或無期徒刑；處無期徒
刑者，得併科新臺幣一千萬元以下罰金。


司法院資訊處製作；財團法人民間司法改革基金會備份。
